最高法院民事裁定　　　　　　　　　 110年度台上字第1617號
上　訴　人　月眉天馬開發股份有限公司
 
法定代理人　張俊結
訴訟代理人　李平勳律師
被 上訴 人　中華民國農會
 
法定代理人　黃瑞吉
訴訟代理人　陳姿君律師
上列當事人間請求履行契約等事件，上訴人對於中華民國109年9
月8日臺灣高等法院臺中分院第二審判決（107年度重上字第 235
號），提起上訴，本院裁定如下：
    主  文
上訴駁回。
第三審訴訟費用由上訴人負擔。
    理  由
被上訴人之法定代理人於民國110年4月20日由蕭景田變更為黃瑞
吉，並經具狀聲明承受訴訟，核無不合，應予准許，合先敘明。
次按上訴第三審法院，非以原判決違背法令為理由，不得為之。
又提起上訴，上訴狀內應記載上訴理由，表明原判決所違背之法
令及其具體內容，暨依訴訟資料合於該違背法令之具體事實，其
依民事訴訟法第469條之1規定提起上訴者，並應具體敘述為從事
法之續造、確保裁判之一致性或其他所涉及之法律見解具有原則
上重要性之理由。同法第467條、第470條第2 項定有明文。而依
同法第468 條規定，判決不適用法規或適用不當者，為違背法令
；依同法第469 條規定，判決有該條所列各款情形之一者，為當
然違背法令。是當事人提起上訴，如以同法第469 條所列各款情
形為理由時，其上訴狀或理由書應表明該判決有合於各該條款規
定情形之具體內容，及係依何訴訟資料合於該違背法令之具體事
實。如依同法第468 條規定，以原判決有不適用法規或適用法規
不當為理由時，其上訴狀或理由書應表明該判決所違背之法令條
項，或有關解釋字號，或成文法以外之習慣或法理等及其具體內
容，暨係依何訴訟資料合於該違背法令之具體事實，並具體敘述
為從事法之續造、確保裁判之一致性或其他所涉及之法律見解具
有原則上重要性之理由。上訴狀或理由書如未依上述方法表明，
或其所表明者與上開法條規定不合時，即難認為已合法表明上訴
理由，其上訴自非合法。本件上訴人對於原判決於其不利部分提
起上訴，雖以該部分判決違背法令為由，惟核其上訴理由狀所載
內容，係就原審認定兩造於102年6月6 日簽訂之共同經營契約書
（下稱系爭契約），約定由被上訴人提供所有坐落臺中市○○區
○○○段000 地號等土地與上訴人共同經營台農天馬牧場（下稱
天馬牧場），被上訴人未得上訴人同意，以疑似發現逃脫鱷魚蹤
跡為由，於105年7月15日關閉該牧場並斷水斷電，固致上訴人受
有無法營業之損失，惟因上訴人違反建築法令，擅自於天馬牧場
設置木造售票亭（下稱系爭售票亭），遭臺中市政府都市發展局
認定屬違章建築，被上訴人3次催告上訴人移除無果，乃於106年
1月20日合法終止系爭契約，依該牧場自104年1月起至105年6 月
止每月平均利潤新臺幣（下同）27萬8,898 元計算，則上訴人請
求被上訴人賠償自105年7月15日起至同年10月15日止3 個月之營
業損失共83萬6,694元、追加請求自105年10月16日起至106年1月
20日止之營業損失扣除被上訴人依系爭契約第11條約定得沒收 2
個月之共同收入作為違約金後之餘額32萬5,381 元，核屬有據；
逾上開金額之請求，即屬無據。又系爭契約既經被上訴人合法終
止，其反訴請求上訴人返還占用土地，並給付系爭契約第10條第
1項約定之105年度地價稅23萬7,231 元，亦有所據等取捨證據、
認定事實之職權行使，並依職權解釋契約，指摘其為不當，而非
表明該部分判決所違背之法令及其具體內容，暨依訴訟資料合於
該違背法令之具體事實，並具體敘述為從事法之續造、確保裁判
之一致性或其他所涉及之法律見解具有原則上重要性之理由，難
認其已合法表明上訴理由。依首揭說明，應認其上訴為不合法。
末查，上訴人主張其營業損失應按102年5月1日至105年7 月15日
止每月57萬3,768 元計算云云，為上訴人所爭執，並抗辯：應按
104、105年之月平均營業利潤27萬元計算等語，上訴人就此亦提
出總分支機構申報營業稅銷售額明細表為證（見一審卷㈠第45至
48頁），兩造並於言詞辯論期日據為辯論之基礎（原審卷㈡第24
2 頁及背面、卷㈣第17頁），上訴人就此並無陳述或聲明證據不
明瞭或不完足而須敘明或補充之情形，原審審判長即無依民事訴
訟法第199 條規定行使闡明之必要，基此所為之判斷，亦無突襲
性裁判之問題。上訴意旨指摘原審審判長未就105年7月以後每月
利潤能提升至57萬元乙節為闡明，使伊有舉證、辯論之機會，屬
突襲性裁判云云，容有誤會。又上訴人於本院始主張被上訴人長
期收取門票收入，對其設置系爭售票亭知之甚明，顯屬同意其設
置該售票亭等語，核屬新攻擊方法，依民事訴訟法第476條第1項
規定，本院不得審究，附此敘明。
據上論結，本件上訴為不合法。依民事訴訟法第481條、第444條
第1項、第95條、第78條，裁定如主文。
中    華    民    國   110    年    10    月    6     日
                      最高法院民事第八庭
                          審判長法官  陳  玉  完  
                                法官  梁  玉  芬  
                                法官  黃  書  苑  
                                法官  謝  說  容  
                                法官  陳  麗  玲  
本件正本證明與原本無異
                                      書  記  官 
中    華    民    國   110    年    10    月    13    日